【裁判字號】    99,交訴,86
【裁判日期】    991029
【裁判案由】    偽造文書等
【裁判全文】
臺灣臺北地方法院刑事判決              99年度交訴字第86號
公  訴  人  臺灣臺北地方法院檢察署檢察官
被      告  甲○○
上列被告因偽造文書等案件，經檢察官提起公訴（99年度偵緝字
第1396號），被告於本院準備程序中就被訴事實為有罪之陳述，
經告知簡式審判程序之旨，並聽取公訴人及被告之意見後，本院
合議庭認為適宜由受命法官獨任進行簡式審判程序而裁定改由受
命法官獨任進行簡式審判程序審理，判決如下：
    主  文
甲○○服用酒類，不能安全駕駛動力交通工具而駕駛，累犯，處
拘役肆拾日，如易科罰金，以新臺幣壹仟元折算壹日。又行使偽
造私文書，足以生損害於公眾及他人，累犯，處有期徒刑肆月，
如易科罰金，以新臺幣壹仟元折算壹日，如附表所示偽造之「乙
○○」署押均沒收。
    事  實
一、甲○○前於民國84年間，因違反麻醉藥品管理條例等案件，
    經臺灣士林地方法院於85年12月15日以84年度訴字第1296號
    分別判處有期徒刑9月、3月，並定應執行有期徒刑10月，嗣
    於86年間，因再犯麻醉藥品管理條例案件，經臺灣高等法院
    於86年7月24日以85年度上訴字第5101號判處有期徒刑5 年2
    月，上開2案件，並經臺灣高等法院於87年4月8日以87年度
    聲字第540號裁定應執行有期徒刑5年10月確定，甲○○於86
    年間，再因違反麻醉藥品管理條例案件，經臺灣士林地方法
    院於86年11月16日以86年度易字第2032號判處有期徒刑7月
    確定，並與上開案件接續執行，於89年7月7日縮短刑期假釋
    出監，惟甲○○於假釋期間因未遵守相關規定而遭撤銷假釋
    ，尚餘殘刑2年11月3日，於94年10月2日縮短刑期執行完畢
    。
二、詎甲○○仍不知悔改，明知其於98年4月20日晚間8時30 分
    許，在臺北市○○區○○街某餐飲店內，與友人飲用啤酒3
    瓶後，已達不能安全駕駛動力交通工具之程度，竟仍騎乘車
    牌號碼558-CWD號重型機車上路，於同日晚上10時32分許，
    行經臺北市信義區○○○路269號前時，遭警攔檢盤查並測
    試其酒後呼氣酒精濃度高達每公升0.69毫克。詎甲○○為逃
    避刑責，竟基於行使偽造私文書之犯意，在前揭查獲地及臺
    北市政府警察局信義分局福德街派出所內，冒用其弟乙○○
    之名義，接續在酒精濃度測試紀錄單、生理平衡檢測單、乙
    ○○口卡片影本、臺北市政府警察局信義分局調查筆錄上偽
    造乙○○之署名並捺指印（文件名稱、欄位、偽造之署押詳
    如附表所示），並在攔停酒測稽查確認單、權利告知單、臺
    北市政府警察局信義分局執行拘提逮捕告知本人通知書及臺
    北市政府警察局信義分局執行拘提逮捕告知親友通知書上偽
    造乙○○之署名並捺指印（文件名稱、欄位、偽造之署押詳
    如附表所示），分別表明收受上開權利告知、不用通知親友
    之用意，並將上開私文書交付承辦警員而行使之，足以生損
    害於乙○○及警察機關偵查犯罪之正確性。嗣經警方將甲○
    ○之指紋經送內政部警政署刑事警察局指紋室比對，發現與
    乙○○之指紋不符，始查悉上情。
二、案經臺北市政府警察局信義分局報請臺灣臺北地方法院檢察
    署檢察官偵查起訴。
    理  由
一、訊之被告甲○○對於前揭犯罪事實，於偵查及本院審理時均
    坦承不諱，核與證人乙○○於偵查中證述情節相符，並有如
    附表所示之各項文書及內政部署刑事警察局98年5月7日以刑
    紋字第0980062614號函檢送之指紋比對結果1份在卷足憑。
    而刑法第185條之3規定之「服用酒類不能安全駕駛動力交通
    工具而駕駛」罪，係抽象危險犯，並不以發生具體危險為必
    要，亦即所謂酒醉狀態，僅須一般評價程度達於對車輛駕駛
    行為失其必要之注意力或判斷力之虞，即為已足，至實際上
    對駕駛行為發生具體危險與否，則非所問。又參考德國、美
    國之認定標準，對於酒精濃度呼氣已達每公升0. 55毫克或
    血液濃度達百分之0.11以上，肇事率為一般正常人之10 倍
    ，實已達「不能安全駕車」之標準，此業經法務部於88 年5
    月18日以88法檢字第001669號函告週知。且酒精對人體造成
    之影響，於呼氣酒精濃度達每公升0.25毫克（約合體內血液
    中酒精濃度每公升50亳克或百分之0.05）時，將造成輕度中
    毒，而有輕度協調功能降低之症狀，呼氣酒精濃度達每公升
    0.5毫克（約合體內血液中酒精濃度每公升100亳克或百分之
    0.1）時，即屬輕度到中度中毒，將產生反應較慢、感覺減
    低、影響駕駛等症狀，此亦有行政院國軍退除役官兵輔導委
    員會臺北榮民總醫院88年8月5日（88）北總內字第26868號
    函足憑。被告於前揭時、地飲用酒類已達呼氣酒精濃度每公
    升0.69亳克之程度，猶騎乘機車，行經臺北市信義區○○○
    路269號前時，為警攔檢盤查等情，已如前述，且其呼氣酒精
    濃度已逾每公升0.5毫克，有反應較慢、感覺減低、影響駕駛
    等輕度到中度中毒症狀，顯已達注意力、反應力、操控力、
    判斷力及感知能力均降低之不能安全駕駛動力交通工具之程
    度，應堪認定，是足見被告任意性自白核與事實相符，應堪
    採信。綜上所述，本案事證明確，被告服用酒類不能安全駕
    駛動力交通工具而駕駛及行使偽造私文書犯行均堪認定，應
    予依法論科。
二、按刑法上偽造署押罪，係指單純偽造簽名、畫押而言，若在
    制式之書類上偽造他人簽名，已為一定意思表示，具有申請
    書或收據等類性質者，則係犯偽造文書罪（最高法院88年臺
    非字第146 號判決參照）。次按警方依刑事訴訟法第88條之
    1 第4 項、提審法第2 條第1 項等規定所製作之逮捕通知書
    ，記載被逮捕人何以遭逮捕或拘提等情，其通知本人聯或通
    知家屬聯如備有「收受人簽章」欄，由形式上觀察，於該欄
    內簽名及捺指印，即足表示由該姓名之人收受斯項通知書之
    證明。其後，將之交付警方，應成立刑法第216 條、第210
    條之行使偽造私文書罪（最高法院94年7 月26日第11次刑事
    庭會議決議參照）。被告於拘提逮捕通知書、權利告知單上
    偽造乙○○之署押，從其形式上觀察，足以表示署名人知悉
    其於刑事訴訟法上之權利、受逮捕之原因及表明不用通知親
    友之意旨，其復將該等文書持交承辦警員而加以行使，顯然
    對上開文書之內容有所主張，自足生損害於警察機關對刑事
    偵查之正確性及乙○○本人；再者，被告於攔停酒測稽查確
    認單上偽造乙○○簽名及指印，亦同時表示其飲酒結束逾15
    分鐘，且無服用含酒精成分之物品等情之意思，雖該等文書
    之內容係警察事先印製，然此不過為便利之措施，被告既明
    知其內容，自可決定是否簽署，既仍執意冒名應訊而在其上
    偽造署押，則該事先印製之內容即為被告採為自己之一定意
    思表示，屬刑法第210條規定之私文書無訛。至於被告於乙
    ○○之口卡片影本、調查筆錄上偽造乙○○之署押，僅係單
    純偽造簽名、畫押，又酒精濃度測試表及生理平衡檢測單，
    其製作權人為執勤警員，被告在其上簽名，僅係表明被測人
    為何人並對該測試結果無異議而已，並無表明為文書之用意
    而不具文書之性質（最高法院91年度臺上字第1884號判決參
    照）。是核被告所為，係犯刑法第185條之3服用酒類不能安
    全駕駛動力交通工具而駕駛罪，就其在如附表編號1、2、7、
    8 所示文件偽造署名及指印，係犯刑法第217條第1項之偽造
    署押罪，而其行使附表編號3至6所示私文書部分，係犯刑法
    第216條、第210條之行使私文書罪。另按「連續犯之成立，
    除主觀上須基於一個概括之犯意外，客觀上須先後數行為，
    逐次實施而具連續性，侵害數個同性質之法益，其每一前行
    為與次行為，依一般社會健全觀念，在時間差距上，可以分
    開，在刑法評價上，各具獨立性，每次行為皆可獨立成罪，
    構成同一之罪名，始足當之；如數行為於同時同地或密切接
    近之時地實施，侵害同一之法益，各行為之獨立性極為薄弱
    ，依一般社會健全觀念，在時間差距上，難以強行分開，在
    刑法評價上，以視為數個舉動之接續施行，合為包括之一行
    為予以評價，較為合理，則屬接續犯，而為包括之一罪。」
    （最高法院86年台上字第3295號判例意旨可資參照）。查被
    告於附表編號1、2、7、8所示之文件上，先後多次偽造「乙
    ○○」署押及偽造如附表編號3至6所示之私文書並進而行使
    ，其中偽造及行使之行為，雖係分別為數行為，然各該行為
    係為達同一偽冒乙○○名義應訊目的而為之各個舉動，各行
    為之獨立性極為薄弱，依一般社會健全觀念難以強行分離，
    且被告主觀上當然有自始至終在各階段中為偽冒乙○○應訊
    目的之意思，認各個舉動不過為犯罪行為之一部份，並係侵
    害同一法益，接續而完成整個犯罪，顯基於單一犯意接續所
    為，應包括於一行為予以評價，偽造及行使行為均各為接續
    犯，應論以實質上一罪。而被告偽造乙○○署押之行為，係
    承繼上開掩飾身分所為偽造私文書之偽造署押行為之同一犯
    意接續所為，係侵害相同之單一法益，自應包含於上開偽造
    署押單純一罪內，而上開偽造私文書之偽造署押行為，因屬
    偽造私文書之階段行為而不另論罪，是被告於上開文件偽造
    乙○○之署押之行為，應為行使偽造私文書罪所吸收，不另
    依刑法第217條第1項偽造署押罪論擬。另被告前於84年間，
    因違反麻醉藥品管理條例等案件，經臺灣士林地方法院於85
    年12月15日以84年度訴字第1296號分別判處有期徒刑9月、3
    月確定，嗣於86年間，因再犯麻醉藥品管理條例案件，經臺
    灣高等法院於86年7月24日以85年度上訴字第5101號判處有期
    徒刑5年2月，上開案件並經臺灣高等法院於87年4月8日以87
    年度聲字第540號裁定應執行有期徒刑5年10月確定，甲○○
    於86年間，再因違反麻醉藥品管理條例案件，經臺灣士林地
    方法院於86年11月16日以86年度易字第2032號判處有期徒刑7
    月確定，並與上開案件接續執行，於89年7月7日縮短刑期假
    釋出監，惟甲○○於假釋期間因未遵守相關規定而遭撤銷假
    釋，尚餘殘刑2年11月3日，於94年10月2日縮短刑期執行完畢
    等情，有臺灣高等法院被告前案紀錄表1份在卷足憑，是被告
    於有期徒刑執行完畢，5年內故意再犯本件有期徒刑以上之罪
    ，均為累犯，均應依刑法第47條第1項規定，加重其刑。爰審
    酌酒後駕車之危害及酒後不應駕車之觀念，已透過學校教育
    、政令宣導及各類媒體廣為介紹傳達各界週知多年，被告就
    此應有相當之認識，詎其明知飲酒致醉，不能安全駕駛，猶
    騎車上路，顯心存僥倖，並缺乏尊重其他用路人生命、財產
    安全之觀念，且為逃避刑責而冒用他人名義應訊，動機不佳
    ，惟其犯罪後尚能坦承犯行，兼衡其犯罪之目的、手段、智
    識程度、生活狀況、所生危害等一切情狀，分別量處如主文
    所示之刑，及諭知易科罰金之折算標準。
三、如附表所示偽造之「乙○○」署押，均應依刑法第219 條規
    定沒收之。
據上論斷，應依刑事訴訟法第273 條之1 第1 項、第299 條第1
項前段，刑法第185 條之3 、第216 條、第210 條、第47條第1項
、第41條第1項前段、第219條，刑法施行法第1條之1第1項，判
決如主文。
本案經檢察官劉俊良到庭執行職務。
中    華    民    國    99    年    10     月    29    日
               刑事第二十庭  法  官  柯姿佐
以上正本證明與原本無異。
如不服本判決應於收受送達後10日內向本院提出上訴書狀，並應
敘述具體理由；其未敘述上訴理由者，應於上訴期間屆滿後20日
內向本院補提理由書（均須按他造當事人之人數附繕本）「切勿
逕送上級法院」。告訴人或被害人如對於本判決不服者，應具備
理由請求檢察官上訴，其上訴期間之計算係以檢察官收受判決正
本之日期為準。
                             書記官  劉穗筠
中    華    民    國    99    年    10     月    29    日
附錄本案論罪科刑法條全文
中華民國刑法第216條
（行使偽造變造或登載不實之文書罪）
行使第 210 條至第 215 條之文書者，依偽造、變造文書或登載
不實事項或使登載不實事項之規定處斷。
中華民國刑法第210條
（偽造變造私文書罪）
偽造、變造私文書，足以生損害於公眾或他人者，處 5 年以下
有期徒刑。
附表：
 ┌──┬─────────┬──────┬───────┐
 │編號│    文件名稱      │  欄    位  │  偽造之署押  │
 ├──┼─────────┼──────┼───────┤
 │ 1  │臺北市政府警察局信│「受詢問人」│「乙○○」署名│
 │    │義分局調查筆錄    │欄、騎縫處、│3枚、指印3枚  │
 │    │                  │空白處      │              │
 ├──┼─────────┼──────┼───────┤
 │ 2  │乙○○之口卡片影本│空白處      │「乙○○」署名│
 │    │                  │            │2枚、指印2枚  │
 ├──┼─────────┼──────┼───────┤
 │ 3  │臺北市政府警察局信│「被通知人姓│「乙○○」署名│
 │    │義分局執行拘提逮捕│名」欄、「被│1枚、指印1枚  │
 │    │告知本人通知書    │通知人簽名捺│              │
 │    │                  │印」欄      │              │
 ├──┼─────────┼──────┼───────┤
 │ 4  │臺北市政府警察局信│「被通知人姓│「乙○○」署名│
 │    │義分局執行拘提逮捕│名」欄、「被│1枚、指印2枚  │
 │    │告知親友通知書    │通知人簽名捺│              │
 │    │                  │印」欄      │              │
 ├──┼─────────┼──────┼───────┤
 │ 5  │權利告知單        │「被告知人」│「乙○○」署名│
 │    │                  │欄          │1枚、指印1枚  │
 ├──┼─────────┼──────┼───────┤
 │ 6  │攔停酒測稽查確認單│「受稽查人簽│「乙○○」署名│
 │    │                  │章」欄      │1枚、指印1枚  │
 ├──┼─────────┼──────┼───────┤
 │ 7  │生理平衡檢測單    │「受測者（簽│「乙○○」署名│
 │    │                  │ 章）」欄   │1枚、指印1枚  │
 ├──┼─────────┼──────┼───────┤
 │ 8  │酒精濃度測試紀錄單│「被測人」欄│「乙○○」署名│
 │    │                  │、騎縫處、空│1枚、指印1枚  │
 │    │                  │白處        │              │
 └──┴─────────┴──────┴───────┘

司法院資訊處製作；財團法人民間司法改革基金會備份。
